【裁判字號】    95,訴,1229
【裁判日期】    951031
【裁判案由】    妨害自由等
【裁判全文】
臺灣臺中地方法院刑事判決              95年度訴字第1229號
公  訴  人  臺灣臺中地方法院檢察署檢察官
被      告  丁○○
上列被告因妨害自由等案件，經檢察官提起公訴（九十四年度偵
字第一六三二八號），本院判決如下：
    主  文
丁○○共同以非法方法，剝奪人之行動自由，處有期徒刑伍月，
如易科罰金，以佰元折算壹日。緩刑貳年。
    事  實
一、丁○○前因駕車遭人阻攔認係乙○○所為，遂於民國九十四
    年二月八日凌晨零時二十七分許，夥同不詳姓名之成年男子
    多人，在臺中縣豐原市○○街一三六號百分百ＫＴＶ內，將
    乙○○及其友丙○○叫出包廂外，詢問乙○○與丙○○是否
    有攔車行為，雙方一言不合，丁○○即出手毆打丙○○，並
    與前揭多名不詳姓名成年男子共同基於妨害自由及傷害之犯
    意聯絡，強拉乙○○與丙○○至該ＫＴＶ門口，又共同毆打
    乙○○與丙○○，致丙○○受有左臉頰紅腫之傷害（傷害部
    分業據丙○○撤回告訴）；復強押乙○○上車，載往不詳空
    地再予圍毆，致乙○○受有左上臂紅腫、下唇及右臉頰紅腫
    擦傷之傷害後（傷害部分業據乙○○撤回告訴），始將乙○○載回臺中縣豐原市○○街、育仁路口。嗣經路人報警，經
    警依路人提供之車牌號碼及該ＫＴＶ之監視器畫面，循線查
    獲丁○○。
二、案經臺中縣警察局豐原分局報請臺灣臺中地方法院檢察署檢
    察官偵查起訴。
    理  由
一、訊據被告丁○○對於上揭時、地妨害被害人乙○○、丙○○
    行動自由之事實，於本院審理時坦承不諱，核與被害人乙○○、丙○○指述，及證人甲○○證述情節相符，並有行政院
    衛生署豐原醫院診斷證明書二紙在卷可稽，足見被告自白與
    事實相符，本案事證明確，其犯行洵堪認定，應依法論科。
二、被告行為後，刑法於九十四年二月二日修正公布，於九十五
    年七月一日施行，而行為後法律有變更者，適用行為時之法
    律，但行為後之法律有利於行為人者，適用最有利於行為人
    之法律，現行刑法第二條第一項訂有明文，此條規定乃與刑
    法第一條罪刑法定主義契合，而貫徹法律禁止溯及既往原則
    ，係規範行為後法律變更所生新舊法律比較適用之準據法，
    是刑法第二條本身雖經修正，但刑法第二條既屬適用法律之
    準據法，本身尚無比較新舊法之問題，應一律適用裁判時之
    現行刑法第二條規定以決定適用之刑罰法律，先予敘明。又
    本次刑法修正之比較新舊法，應就罪刑有關之共犯、未遂犯
    、想像競合犯、牽連犯、連續犯、結合犯，以及累犯加重、
    自首減輕暨其他法定加減原因（如身分加減）與加減例等一
    切情形，綜其全部罪刑之結果而為比較，最高法院九十五年
    五月二十三日著有九十五年度第八次刑庭會議決議可資參照
    。是以：
  (一)九十五年七月一日修正公布施行之刑法第四十一條第一項前
    段規定：「犯最重本刑為五年以下有期徒刑以下之刑之罪，
    而受六個月以下有期徒刑或拘役之宣告者，得以新臺幣一千
    元、二千元或三千元折算一日，易科罰金。」，惟被告行為
    時之刑法第四十一第一項前段規定：「犯最重本刑為五年以
    下有期徒刑以下之刑之罪，而受六個月以下有期徒刑或拘役
    之宣告，因身體、教育、職業、家庭之關係或其他正當事由
    ，執行顯有困難者，得以一元以上三元以下折算一日，易科
    罰金。」，又依修正前罰金罰鍰提高標準條例第二條前段（
    現已刪除）規定，就其原定數額提高為一百倍折算一日，則
    被告行為時之易科罰金折算標準，應以銀元三百元折算一日
    ，經折算為新臺幣後，應以新臺幣九百元折算為一日。比較
    修正前後之易科罰金折算標準，以修正後刑法第四十一條第
    一項前段之規定，並未較有利於被告，故應依修正後刑法第
    二條第一項前段規定，適用修正前刑法第四十一條第一項前
    段規定，定其折算標準。
  (二)刑法第三百零二條第一項妨害自由規定其法定刑得科銀元三
    百元以下罰金，然被告行為後，於九十五年六月十四日增訂
    刑法施行法第一條之一，並規定：「中華民國九十四年一月
    七日刑法修正施行後，刑法分則編所定罰金之貨幣單位為新
    臺幣。九十四年一月七日刑法修正時，刑法分則編未修正之
    條文定有罰金者，自九十四年一月七日刑法修正施行後，就
    其所定數額提高為三十倍。但七十二年六月二十六日至九十
    四年一月七日新增或修正之條文，就其所定數額提高為三倍
    。」（註：刑法修正公布日期應為九十四年二月二日，施行
    日期為九十五年七月一日，前揭條文日期似有錯誤，但不影
    響本案之判斷），且九十四年二月二日施行公布九十五年七
    月一日施行之刑法第三十三條第五款修正為：「主刑之種類
    如下：五、罰金：新臺幣一千元以上，以百元計算之」，是
    依修正後之法律，刑法第三百零二條第一項妨害自由罪所得
    科處之罰金刑最高為新臺幣九千元、最低為新臺幣一千元；
    而被告行為時適用之罰金罰鍰提高標準條例第一條前段規定
    ：「依法律應處罰金、罰鍰者，就其原定數額得提高為二倍
    至十倍。但法律已依一定比率規定罰金或罰鍰之數額或倍數
    者，依其規定。」、現行法規所定貨幣單位折算新臺幣條例
    第二條規定：「現行法規所定金額之貨幣單位為圓、銀元或
    元者，以新臺幣之三倍折算之。」，及修正前刑法第三十三
    條第五款規定: 「主刑之種類如下：五、罰金：一元以上。
    」，是依行為時之法律，刑法第三百零二條第一項妨害自由
    罪所得科處之罰金刑最高為新臺幣九千元、最低為新臺幣三
    十元。因此，比較上述修正前、後之刑罰法律，修正後法律
    並未較有利於被告，自以被告行為時之舊法即依修正前刑法
    第三十三條第五款，並配合罰金罰鍰提高標準條例第一條前
    段為法條適用之依據。
  (三)綜合上述各條文修正前、後之比較，揆諸前揭最高法院決議
    及修正後刑法第二條第一項規定之「從舊、從輕」原則，自
    應適用被告行為時之法律，即修正前刑法之相關規定，並配
    合罰金罰鍰提高標準條例第一條前段及修正前罰金罰鍰提高
    標準條例第二條之規定，予以論處。
三、核被告所為，係犯刑法第三百零二條第一項之以其他非法方
    法，剝奪人之行動自由罪。被告與前揭多名不詳姓名成年男
    子就妨害自由行犯行，有犯意之聯絡及行為之分擔，為共同
    正犯。被告自上開ＫＴＶ包廂門口起將被害人乙○○、丙○○強拉至上開ＫＴＶ大門口，其後雖又將被害人乙○○強押
    上車載至不詳空地，惟此乃一妨害自由行為之繼續，應以一
    罪論。被告以一妨害自由之犯行，同時侵害被害人乙○○、
    丙○○二人之人身自由法益，為同種想像競合犯，應依刑法
    第五十五條規定以一妨害自由罪論處。爰審酌被告因細故與
    被害人乙○○、丙○○發生衝突，竟妨害他人之人身自由，
    惟其犯後尚能坦承犯行，並分別以新臺幣十萬元、五萬元與
    被害人乙○○、丙○○達成和解，犯後態度良好，暨其素行
    、智識、犯罪目的、動機、手段等一切情況，量處如主文所
    示之刑，並諭知易科罰金之折算標準，以示懲儆。末查，被
    告前未曾受有期徒刑以上刑之宣告，有臺灣高等法院被告前
    案紀錄表及臺灣臺中地方法院檢察署刑案資料查註紀錄表附
    卷可稽，其因一時失慮，致觸法網，且於本院審理時展現悔
    意，並與被害人乙○○、丙○○達成和解，被害人乙○○、
    丙○○亦當庭表示願意原諒被告，足見被告經此起訴審判，
    已知所警惕，信無再犯之虞，爰併依最高法院九十五年度第
    八次刑事庭會議決議第七點之意旨，直接適用修正後刑法第
    七十四條第一項第一款之規定，為被告緩刑二年之宣告，以
    啟自新。
四、公訴意旨略以：被告丁○○於九十四年二月八日凌晨零時二
    十七分許，夥同不詳姓名之成年男子多人，基於傷害之犯意
    聯絡，在臺中縣豐原市○○街一三六號百分百ＫＴＶ包廂外
    及大門口，共同毆打告訴人乙○○、丙○○，又在不詳空地
    共同毆打乙○○，致告訴人乙○○受有左上臂紅腫、下唇及
    右臉頰紅腫擦傷之傷害，告訴人丙○○受有左臉頰紅腫之傷
    害，因認被告對告訴人乙○○、丙○○二人亦涉有刑法第二
    百七十七條第一項普通傷害罪嫌等語。按告訴乃論之罪，其
    告訴經撤回者，應諭知不受理之判決刑事訴訟法第三百零三
    條第三款定有明文。本件被告就告訴人乙○○、丙○○二人
    所受傷勢部分經檢察官以犯有刑法第二百七十七條第一項普
    通傷害罪嫌提起公訴，按諸同法第二百八十七條前段之規定
    係屬告訴乃論之罪，茲因告訴人乙○○、丙○○於本件言詞
    辯論終結前即九十五年十月十八日當庭撤回告訴，有該日之
    審判筆錄在卷足憑，爰依前揭刑事訴訟法之規定，本應諭知
    不受理之判決，惟被告此部分傷害犯行與前揭論罪科刑之妨
    害自由犯行，有牽連犯之裁判上一罪關係，爰不另為不受理
    判決之諭知，併予敘明（被告行為後，刑法業於九十四年二
    月二日修正公布，並自九十五年七月一日開始施行，修正後
    之刑法刪除第五十五條關於牽連犯之規定，惟因此部分為無
    罪之認定，對被告而言並無有利或不利之情形，自不生新舊
    法比較之問題，故逕依行為時即修正前刑法第五十五條牽連
    犯之規定，不另為無罪判決之諭知）。
據上論斷，應依刑事訴訟法第二百九十九條第一項前段，刑法第
二十八條、第三百零二條第一項、（修正前）第四十一條第一項
前段、（修正前）第三十三條第五款、第七十四條第一項第一款
，罰金罰鍰提高標準條例第一條前段、（修正前）第二條，判決
如主文。
中    華    民    國    95    年    10    月    31    日
                  刑事第十三庭  審判長法  官  陳慧珊
                                      法  官  李秋娟
                                      法  官  黃裕仁
上正本證明與原本無異。
如不服本判決，應於送達後十日內向本院提出上訴狀（須附繕本
），上訴於臺灣高等法院臺中分院。
                                      書記官  王嘉仁
中    華    民    國    95    年    10    月    31    日
附錄論罪科刑法條
刑法第三百零二條第一項：
私行拘禁或以其他非法方法，剝奪人之行動自由者，處五年以下
有期徒刑、拘役或三百元以下罰金。


司法院資訊處製作；財團法人民間司法改革基金會備份。
